【裁判字號】    97,上訴,244
【裁判日期】    970417
【裁判案由】    毒品危害防制條例
【裁判全文】
臺灣高等法院刑事判決                 97年度上訴字第244號
  上  訴  人
  即  被  告  甲○○
  指定辯護人  本院公設辯護人李廣澤
上列上訴人因違反毒品危害防制條例案件，不服臺灣板橋地方法
院96年度訴字第2290號，中華民國96年10月17日第一審判決（起
訴案號：臺灣板橋地方法院檢察署96年度偵字第10271號），提
起上訴，本院判決如下：
    主  文
原判決撤銷。
甲○○販賣第二級毒品，未遂，處有期徒刑貳年，扣案之第二級
毒品甲基安非他命壹包（驗餘重零點肆捌柒公克）沒收銷燬。
    事  實
一、甲○○明知甲基安非他命係毒品危害防制條例所列管之第二
    級毒品，不得非法持有、販賣，竟基於販賣第二級毒品甲基
    安非他命以營利之犯意，利用其姐姐歐雅婷所申設之門號0
    000000000號行動電話作為對外聯絡之用，於民國
    （下同）九十六年五月三日上午九時十八分許（起訴書誤載
    為九時許），撥打謝政洋所有之門號0000000000
    號行動電話，表示欲以新臺幣（下同）一千元之價格，販賣
    毒品甲基安非他命一包（毛重 0.5公克）予謝政洋，適謝政
    洋因另案在臺北縣政府警察局土城分局頂埔派出所內接受警
    詢，經警員張志堅接聽謝政洋上揭行動電話，聞及甲○○於
    電話中稱：「硬的，要不要處理」，謝政洋並即表示此係聯
    繫毒品甲基安非他命之買賣，並同意配合警方誘捕甲○○，
    而由其於電話中與甲○○約定交易時地，旋於同日上午十時
    三十分許，甲○○依約攜帶上開毒品甲基安非他命一包，持
    往臺北縣新莊市○○街八四號前與謝政洋交易時，為埋伏員
    警當場查獲而未遂，並經警當場自甲○○身上扣得該毒品甲
    基安非他命一包（毛重0.5公克，取其中0.013公克鑑定用罄
    ，驗餘重0.487公克）。
二、案經臺北縣政府警察局土城分局報請臺灣板橋地方法院檢察
    署檢察官偵查起訴。
    理  由
一、上訴人即被告甲○○經合法傳喚無正當理由未於本院言詞辯
    論期日到庭，爰不待其陳述逕行判決，合先敘明。
二、訊據被告甲○○供承有於上開時地以其姐歐雅婷所有之上揭
    行動電話，撥打證人謝政洋所有之門號000000000
    0號行動電話，並有於電話中談及「硬的，要不要處理」之
    語，雙方並相約見面，經前往約定之地點後，即為警當場自
    身上扣得毒品甲基安非他命一包等情不諱，惟矢口否認有何
    販賣第二級毒品予謝政洋之犯行，辯稱：伊撥打謝政洋行動
    電話係要還謝政洋五百元，伊在電話中說「硬的，要不要處
    理」，是問謝政洋要不要一起吸食安非他命，不是要賣給他
    毒品云云。惟查：
(一)證人謝政洋因另案涉犯槍砲彈藥刀械管制條例案件，經警於
    96年5月3日上午在臺北縣政府警察局土城分局頂埔派出所內
    對其為詢問時，接獲被告甲○○以門號000000000
    0號行動電話撥打至其所有上開門號之行動電話時，適由警
    員張志堅接聽，因被告於電話中稱：「硬的，要不要處理」
    ，經證人謝正洋表示此係聯繫毒品甲基安非他命之買賣，證
    人謝政洋並因而同意配合警方誘捕被告甲○○，旋由證人謝
    政洋於電話中與被告約定交易時地，嗣被告依約將毒品攜往
    約定地點，即為警當場查獲等情，此據證人謝政揚、張志堅
    供、證述明確在卷，依證人謝政洋於警詢時供稱：九十六年
    五月三日上午九時二十五分許，伊於派出所內接獲甲○○來
    電稱『有硬的要不要處理』，伊跟她說要，雙方並約在新莊
    市○○街八四號前交易。硬的就是指安非他命的意思。後來
    伊帶同警方於同日十時三十分許在該處與甲○○碰面，警方
    就在她口袋內取出安非他命，那包安非他命是甲○○帶去要
    賣伊云云（見偵查卷第8至9頁）；復於偵查中具結證稱：九
    十六年五月三日凌晨伊被警方查獲而帶至派出所作筆錄，上
    午九時二十五分許，甲○○打電話給伊，是派出所警官接電
    話，因甲○○在電話中言及「我這裏有硬的，要不要處理」
    ，該警官便要求伊配合查緝甲○○，伊就跟她約在臺北縣新
    莊市○○街84號前，後來與甲○○見面時，她就拿出一包安
    非他命準備要賣給伊，警官就出來將她查獲云云（見偵查卷
    第42頁），另證人即警員張志堅於偵查時具結證稱：伊在警
    局詢問謝政洋時，謝政洋的手機有來電，有顯示號碼為0000
    000000號，伊接起來就聽到對方說「硬的要不要處理」，後
    來伊就將電話拿給謝政洋。到交易地點甲○○出現後，我們
    就上前，後來被告從口袋拿出一包安非他命云云（見偵查卷
    第100頁）；嗣於原審法院審理時具結證稱：九十六年五月
    二日謝政洋因另案先被查獲，三日早上在對謝政洋製作筆錄
    時，約在九時二十五分左右有通門號為000000000
    0號行動電話撥打至謝政洋之手機，電話是伊接的，第一句
    就說「硬的，要不要處理」，伊就將電話拿給謝政洋，謝政
    洋說對方的的意思是要賣給他，看他要不要買，伊就叫謝政
    洋將對方約出來逮捕之。他們是約在甲○○家樓下一間超商
    ，我們先將謝政洋用腳鐐銬在以子上，然後三位員警分三個
    方向監控，約十時三十分許，發現甲○○出現與謝政洋接觸
    ，我們就過去圍捕，之後甲○○就從口袋拿出安非他命云云
    （見原審卷第121頁至122頁），互核證人謝政洋及張志堅所
    述大致相符，而經警當場自被告身上扣得之毒品一包，經送
    請臺灣檢驗科技股份有限公司鑑驗結果，發現確係甲基安非
    他命（毛重0.5公克，取其中0.013公克鑑定用罄，驗餘重0.
    487公克），此有該公司九十六年五月二十二日CH/二○○七
    /五○三八一號濫用藥物檢驗報告乙份在卷可稽（見偵查卷
    第105頁），此外並有遠傳電信股份有限公司九十六年九月
    八日函附上揭0000000000號及0000000000號行動電話之用戶
    資料查詢結果，暨該二行動電話雙向通聯紀錄一份附卷可參
    （見偵查卷第81至97頁），是證人謝政洋、張志堅上揭證述
    ，尚非無據。
(二)被告供承有於上開時地撥打電話予證人謝政洋時，曾於電話
    中談及「硬的，要不要處理」等語，至被告雖辯稱：伊撥打
    謝政洋行動電話係要還謝政洋五百元，在電話中說「硬的，
    要不要處理」，是問謝政洋要不要一起吸食安非他命，不是
    要賣給他云云，而查證人謝政洋固證稱被告有欠伊五百元云
    云，惟查被告於上開時間撥打電話予證人謝政洋，茍係欲還
    款五百元予證人謝政洋，然何以未於電話中直接表示還款之
    意，而竟稱「硬的，要不要處理」等語，至若被告因持有毒
    品甲基安非他命，欲邀同證人謝政洋一起施用，又何以未於
    電話中向證人謝政洋明示其意，而證人謝政洋於電話中聞及
    被告稱「硬的，要不要處理」，即知悉係為聯繫毒品甲基安
    非他命之買賣，並為配合警方誘捕被告，旋即與被告相約交
    易地點，而被告前往約定地點時，並即攜帶毒品甲基安非他
    命一包前往，是被告所辯撥打電話係要還謝政洋五百元，在
    電話中說「硬的，要不要處理」，是問謝政洋要不要一起吸
    食安非他命云云，殊非事實，而無足採，而被告固另辯稱該
    包查扣之毒品甲基安非他命係其向證人謝政洋所購得，惟此
    為證人謝政洋所否認，且查該毒品安非他命一包若係被告向
    證人謝政洋所購得，被告又起有再邀同證人謝政洋一起施用
    之理，另查被告為警查獲後，經採集其尿液送請臺灣檢驗科
    技股份有限公司檢驗結果，發現呈甲基安非他命陰性反應，
    此有該公司九十六年五月二十二日出具之濫用藥物檢驗報乙
    份在卷可按（見偵查卷第105頁），則被告所辯該毒品係前
    一日向謝政洋購得後施用所餘云云，亦非事實，而無足採。
(三)至證人謝政洋就其與被告甲○○於電話中，就交易毒品甲基
    安非他命之數量及價格若干，先後所述雖有出入，依證人謝
    政洋於偵查中證稱：甲○○有欠伊五百元，她說要給伊一
    千五百元之安非他命，叫伊再給她一千元就好云云，核與先
    前於警詢時所稱毒品交易價格與數量為一千元、毛重零點五
    公克，及本件實際扣案之毒品甲基安非他命重量（毛重零點
    五公克）有所出入；另證人張志堅於偵查中及原審法院審理
    之初證稱：甲○○於電話中係稱：「硬的，要不要處理」等
    語，嗣則證稱：甲○○打電話來就說「一包，硬的，要不要
    處理」等語，前後證述略有不同，然證人因記憶能力、表達
    能力、嚴謹程度不同，對同一事件之細節異其供述乃供述證
    據性質所必然，未必絕對出於虛偽所致，而此或屬其記憶上
    之誤差所造成之些微出入，且販賣毒品係屬非法交易，買賣
    雙方以電話聯絡毒品交易時，常以晦暗不明之術語來表達毒
    品種類、買賣等資訊，參酌上開二人歷次證詞，就被告於電
    話中有無提及毒品甲基安非他命販賣事宜及交易價格為一千
    元之關鍵點，均證述一致，此被告亦自承有於電話中稱「硬
    的，要不要處理」等語，尚難謂證人陳述僅部分細節稍有不
    同，即認其全部均不可採信，是證人謝政洋、張志堅二人前
    揭證詞，應屬事實，而堪採信。又辯護人為被告辯稱謝政洋
    在電話中問毒品價格，並將被告引誘出來加以逮捕，係屬陷
    害教唆云云，惟查本件係被告主動撥打電話至證人謝政洋所
    有之行動電話，聯繫毒品甲基安非他命之買賣，證人謝政洋
    因而同意配合警方誘捕被告甲○○，由證人謝政洋於電話中
    與被告約定交易時地，並於被告依約前往交易之際為警查獲
    ，查扣上開毒品甲基安非他命，足見被告原已具有販賣毒品
    安非他命之犯意，並無陷害教唆之可言，難謂有何不法，附
    此敘明。
(四)按毒品危害防制條例所處罰之販賣毒品罪，其成立除客觀上
    有買賣毒品之行為外，主觀上並須具有藉買賣毒品以從中牟
    取利益之意圖，本案雖因被告甲○○矢口否認販賣犯行，致
    無從得知被告購入毒品甲基安非他命之確實價格及數量，進
    而與其等販出之價格與數量相較以查知究獲利若干。然毒品
    甲基安非他命乃違禁物，政府嚴厲查緝，遭查獲之風險極高
    ，而販賣第二級毒品所處之法定刑甚重，被告若非欲藉由販
    賣毒品甲基安非他命以從中謀取利益，當無甘冒遭警查獲之
    風險而欲從事販賣毒品甲基安非他命，且毒品甲基安非他命
    並無公定之價格，並可任意分裝或增減其份量，而每次買賣
    之價量，亦隨時依雙方關係之深淺、當時之資力、需求程度
    及對行情之認知等因素而異其標準，非可一概而論，因之販
    賣之獲利，除經被告坦承犯行，或帳冊價量均臻明確外，委
    難察得實情，而販賣之人從價差或量差中牟利方式雖異，惟
    其圖利之非法販賣行為則均相同，是縱未確切查得販賣賺取
    之實際差價，但除別有事證，足認係按同一價格轉讓，確未
    牟利之情形外，尚難執此認非法販賣之事證有所不足，致知
    過坦承者難辭重典，飾詞否認者反得逞僥倖，而失情理之平
    ；且以毒品甲基安非他命價格昂貴，取得不易，苟無利可圖
    ，被告應無甘冒被查緝法辦之危險而平白為無償轉讓毒品之
    可能，是被告上揭欲以1,000元之價格，販賣一包毛重0.5公
    克之毒品甲基安非他命予證人謝政洋，顯有從中賺取買賣差
    價牟利之意圖，應堪認定。
  綜上所述，被告確有意圖營利，欲將販入之毒品安非他命販賣
  予他人以從中牟取利益之事實，而因證人謝政洋係為配合警方
  以誘捕被告，始佯稱欲向被告購買毒品甲基安非他命，惟實際
  並無購買之意，始未遂，是被告所辯各節，要屬推諉卸責之詞
  ，殊無足採，事證明確，被告犯行，應堪認定。
三、核被告甲○○所為，係犯毒品危害防制條例第四條第六項、
    第二項之販賣第二級毒品未遂罪。至被告因販賣而持有毒品
    甲基安非他命之低度行為，應為販賣毒品甲基安非他命之高
    度行為所吸收，不另論罪。而被告已著手犯罪行為之實行而
    不遂，應依刑法第二十五條第一項之規定論以未遂犯，並依
    同條第二項之規定減輕其刑。原審就被告予以論罪科刑，固
    非無見。惟查：本案經警查扣之毒品甲基安非他命一包，含
    包裝毛重0.5公克，於送驗時，經檢驗公司取0.013公克之毒
    品檢驗，則尚餘之毛重 0.487公克應仍係包括包裝袋之重量
    ，又以包裝袋包裝之毒品經送鑑定時，將原送驗包裝袋內毒
    品與包裝袋分離後各別秤重，所得之毒品重量稱為『淨重』
    ，包裝袋重量則以『空包裝重』稱之，然無論依上述何種方
    式分離，原送驗包裝袋內均仍會有微量毒品成分殘留，此有
    法務部調查局局93年3月19日調科壹字第09300113060號函、
    93年11月16日調科壹字第 09362396550號函可參，原審認本
    件經警查獲而經驗餘重 0.487公克之毒品均係甲基安非他命
    ，而依毒品危害防制條例第 18條第1項前段規定諭知沒收銷
    毀，另就該包裝袋依同條例第 19條第1項規定諭知沒收，尚
    有未洽﹔又販賣毒品罪，其成立除客觀上有買賣毒品之行為
    外，主觀上並須具有藉買賣毒品以從中牟取利益之意圖，原
    審就何以認定被告有從中賺取買賣差價牟利之意圖，疏未論
    述，同有未洽，被告上訴意旨否認有上揭犯行，固無理由，
    惟原判決既有可議，自應由本院予以撤銷改判。而查販賣第
    二級毒品罪之法定本刑為「無期徒刑，或七年以上有期徒刑
    」之重罪，然同為販賣第二級毒品之人，其原因動機不一，
    犯罪情節未必盡同，或有大盤毒梟者，亦有中、小盤之分，
    甚或僅止於吸毒者友儕間為求互通有無之有償轉讓者亦有之
    ，其販賣行為所造成危害社會之程度自屬有異，法律科處此
    類犯罪，所設之法定最低本刑卻同為「無期徒刑，或七年以
    上有期徒刑」，不可謂不重。於此情形，倘依其情狀處以相
    當之有期徒刑，即足以懲儆，並可達防衛社會之目的者，自
    非不可依客觀之犯行與主觀之惡性二者加以考量其情狀，是
    否有可憫恕之處，適用刑法第59條之規定酌量減輕其刑，期
    使個案裁判之量刑，能斟酌至當，符合比例原則。茲查被告
    前無不良素行，年紀尚輕，本次因一時思慮未周，而為販賣
    毒品甲基安非他命之犯行，惟被告販賣毒品甲基安非他命給
    謝政洋之次數經認定僅有 1次，且未收到該價款即為警查獲
    ，而經警查獲之毒品數量亦僅毛重 0.5公克，顯見其販賣數
    量非鉅，且販賣對象僅謝政洋一人，以其情節論，惡性尚非
    重大不赦，以被告犯罪之具體情狀及所生危害，確屬情輕法
    重，客觀上足以引起一般人之同情，縱宣告法定最低度之刑
    猶嫌過重，爰依刑法第59條之規定，予以減輕其刑，並遞減
    輕之。另審酌被告之素行、犯罪之動機、目的、手段、次數
    ，竟圖牟取不法利益，而欲轉售毒品予他人，因而助長毒品
    氾濫，對他人身心健康與社會治安所可能致生之危害，及犯
    罪後之態度等一切情狀，仍量處有期徒刑二年。至扣案之毒
    品甲基安非他命一包（毛重0.5公克，取其中0.013公克鑑定
    用罄，驗餘重0.487公克），係查獲之毒品，應依毒品危害
    防制條例第18條第1項前段沒收銷燬之（至揀取其中甲基安
    非他命0.013公克化驗，因已滅失，就此部分自無從沒收銷
    燬）。另扣案之門號0000000000號行動電話及其
    內SIM卡雖係被告使用供聯絡本件販賣毒品所用之物，惟因
    上開物品分別為被告之姊歐雅婷或電信公司所有，此據被告
    供述在卷，並有遠傳電信股份有限公司用戶資料查詢結果一
    份在卷可查，非屬被告所有，復非違禁物，均不予宣告沒收
    ，附此敘明。
據上論斷，應依刑事訴訟法第369條第1項前段、第371條、第364
條、第299條第1項前段，毒品危害防制條例第4條第6項、第2項
、第18條第1項前段，刑法第11條前段、第25條、第59條，判決
如主文。
本案經檢察官侯寬仁到庭執行職務。
中    華    民    國    97    年    4    月    17    日
                  刑事第五庭    審判長法  官  吳  敦
                                      法  官  陳春秋
                                      法  官  張傳栗
以上正本證明與原本無異。
如不服本判決，應於收受送達後十日內向本院提出上訴書狀，其
未敘述上訴之理由者並得於提起上訴後十日內向本院補提理由書
（均須按他造當事人之人數附繕本）。
                                      書記官  李佩真
中    華    民    國    97    年    4     月    17    日
附錄：本案論罪科刑法條全文
毒品危害防制條例第4條
製造、運輸、販賣第一級毒品者，處死刑或無期徒刑；處無期徒
刑者，得併科新臺幣 1 千萬元以下罰金。
製造、運輸、販賣第二級毒品者，處無期徒刑或 7 年以上有期徒
刑，得併科新臺幣 7 百萬元以下罰金。
製造、運輸、販賣第三級毒品者，處 5 年以上有期徒刑，得併科
新臺幣 5 百萬元以下罰金。
製造、運輸、販賣第四級毒品者，處 3 年以上 10 年以下有期徒
刑，得併科新臺幣 3 百萬元以下罰金。
製造、運輸、販賣專供製造或施用毒品之器具者，處 1年以上 7
年以下有期徒刑，得併科新臺幣1百萬元以下罰金。
前五項之未遂犯罰之。


司法院資訊處製作；財團法人民間司法改革基金會備份。
